【裁判字號】    99,家訴,146
【裁判日期】    991230
【裁判案由】    請求剩餘財產分配
【裁判全文】
臺灣桃園地方法院民事判決             99年度家訴字第146號
原      告  陳美瓔
被      告  曾憲武
上列當事人間請求剩餘財產分配事件，於民國99年12月7日言詞
辯論終結，本院判決如下：
    主      文
被告應給付原告新臺幣壹佰萬元。
訴訟費用由被告負擔。
    事實及理由
一、原告主張：兩造於民國61年12月19日結婚，嗣於98年11月9
    日經法院判決離婚確定，兩造於婚姻關係存續中未約定夫妻
    財產制，依民法第1005條規定，應以法定財產制為其夫妻財
    產制，復依民法第1030條之1規定，法定財產制關係消滅時
    ，夫或妻現存之婚後財產，扣除婚姻關係存續中所負債務後
    ，如有剩餘，其雙方剩餘財產之差額，應平均分配。兩造離
    婚被告婚後財產：一、土地：（1）桃園縣大溪鎮○○段
    0000-0000地號土地。（2）桃園縣大溪鎮○○段0000-0000
    地號土地。二、建物：桃園縣大溪鎮○○段00000-000建號
    建物。前開被告婚後財產土地及建物價值新臺幣（下同）
    2,248,400 元，依前開規定，原告得請求差額之半數為1,12
    4,200 元並加計法定遲延利息，基此為訴之聲明：被告應給
    付原告1,000,000 元。
二、被告則以：原告係偷偷訴請離婚，我並未遺棄原告，我有給
    原告金錢，我希望與原告白頭到老。房子是用我的錢所購買
    的，當初約以四十幾萬元購買，原告對我的房子有陰謀，離
    婚後還想要我的房子，基此為答辯聲明：請求駁回原告之訴
    ，訴訟費用由原告負擔等語。
三、按「夫妻現存之婚後財產，其價值計算以法定財產制關係消
    滅時為準。但夫妻因判決而離婚者，以起訴時為準。」，民
    法第1030條之4第1項定有明文。本件原告前於98年1月12日
    提起離婚之訴，繫屬於本院98年度婚字第159號，經本院判
    決結果准原告與被告離婚，兩造均未上訴，於98年11月9日
    確定，業據本院調取前揭民事卷宗核閱確實。本件兩造係因
    原告提起前開離婚訴訟而經判決離婚，是本件剩餘財產分配
    關於兩造婚後財產價值之計算，應以原告提起離婚之訴即98
    年1月12日為準。又此所謂「以起訴時為準」，係指關於夫
    妻剩餘財產分配之請求，其婚後財產範圍及其價值之計算，
    併及於婚姻關係存續中所負債務，均應以提起離婚訴訟時為
    準，合先敘明。
四、次按「法定財產制關係消滅時，夫或妻現存之婚後財產，扣
    除婚姻關係存續中所負債務後，如有剩餘，其雙方剩餘財產
    之差額，應平均分配。」，民法第1030條之1第1項前段定有
    明文。查坐落於桃園縣大溪鎮○○段0000-0000地號、桃園
    縣大溪鎮○○段0000-0000地號之土地及桃園縣大溪鎮○○
    段00000-000建號之建物登記為被告所有，有土地登記及建
    物登記謄本附卷可稽，並為兩造所不爭執。上開不動產既為
    被告之婚後財產，即應列入剩餘財產分配範圍，被告抗辯為
    其所購買，原告對我的房子有陰謀，離婚後還想要我的房子
    云云，顯屬對於法規有所誤會，不足採取。
五、經審認後，本件關於兩造剩餘財產分配之積極財產範圍應為
    ：被告婚後財產：一、土地：（1）桃園縣大溪鎮○○段
    0000-0000地號土地。（2）桃園縣大溪鎮○○段0000-0000
    地號土地。二、建物：桃園縣大溪鎮○○段00000-000建號
    建物。經本院囑請環宇不動產估價師事務所以98年1月12日
    為價值計算之基準日鑑定結果，被告前揭合計房地價額為
    2,248,400元，此有環宇不動產估價師事務所鑑定報告書可
    佐。被告雖抗辯：當初僅以四十幾萬元所購買云云，惟婚後
    財產範圍及其價值之計算，係以提起離婚訴訟時為準，而非
    購買時為準，且被告就環宇不動產估價師事務所就兩造房地
    鑑價結果並不爭執，是兩造婚後積極財產價值，應以前開鑑
    價結果為據。
六、綜上所述，本件原告並無婚後財產，被告婚後財產價額為
    2,248,400元。按「法定財產制關係消滅時，夫或妻現存之
    婚後財產，扣除婚姻關係存續中所負債務後，如有剩餘，其
    雙方剩餘財產之差額，應平均分配。」，民法第1030 條之1
    第1項前段定有明文。本件兩造婚後財產扣除婚後負債後之
    剩餘財產差額為2,248,400元，平均分配結果，原告得向被
    告請求之剩餘財產差額為1,124,200元。從而，原告援依民
    法第1030條之1 規定，請求被告給付原告1,000,000 元，為
    有理由，應予准許。
七、本件事證已臻明確，兩造其餘攻擊防禦之方法，核與判決之
    結果不生影響，無庸逐一論究，併此敘明。
八、據上論結，本件原告之訴為有理由，依民事訴訟法第78條，
    判決如主文。
中    華    民    國    99    年    12    月    30    日
                  家事庭  法  官  吳爭奇
上列正本證明與原本無異
如不服本判決，應於判決送達後20日之不變期間內，向本院提出
上訴狀。
如委任律師提起上訴者，應一併繳納上訴審裁判費。
中    華    民    國    99    年    12    月    30    日
                          書記官  許白梅

司法院資訊處製作；財團法人民間司法改革基金會備份。
